臺灣彰化地方法院刑事判決　　　九十六年度交易字第一一三號
公　訴　人　臺灣彰化地方法院檢察署檢察官
被　　　告　甲○○
上列被告因過失傷害案件，經檢察官提起公訴（九十六年度偵字
第四三二五號），本院判決如下：
    主  文
甲○○因過失傷害人，處有期徒刑月，如易科罰金，以新臺幣
壹仟元折算壹日；減為有期徒刑壹月又拾伍日，如易科罰金，以
新臺幣壹仟元折算壹日。
    事  實
一、甲○○（領有普通小型車駕駛執照）於民國九十五年十月二
    十二日下午十時許，駕駛車牌號碼ＱＤ─二七八五號自小客
    車前往寺廟之途中，沿彰化縣社頭鄉○○路○段五七一巷由
    西往東方向行駛，行經該路段（支線道）與員集路（幹線道
    ）之無號誌交岔路口，欲左轉進入員集路之際，本應注意行
    至無號誌之交岔路口，支線道車應暫停讓幹線道車先行，且
    應減速慢行，作隨時停車之準備，並應注意車前狀況，隨時
    採取必要之安全措施，而依當時天候晴、有照明設備、路面
    乾燥、無缺陷、無障礙物、視距良好等一切情狀，並無不能
    注意之情事，竟疏未注意車前狀況並停讓屬幹線道之員集路
    來車車輛先行，貿然以時速約二十餘公里之速度（未超速，
    前開路段之限速為時速五十公里）左轉，適有騎乘車牌號碼
    ＣＡ二─七六九號機車、沿著員集路由北往南方向前至上開
    路口之乙○○，亦疏未注意騎乘機車行經前開無號誌之交岔
    路口，應減速慢行，作隨時停車之準備，猶以時速約五十公
    里之速度騎駛至上開路口，二車因而發生碰撞，乙○○因此
    受有右足踝開放性骨折之傷害。甲○○肇事後，於有偵查犯
    罪職權之機關或個人發覺其犯罪前，自動向前往現場處理車
    禍之員警坦承肇事而自首，且主動接受裁判。
二、案經甲○○自首及經乙○○訴由彰化縣警察局田中分局報請
    臺灣彰化地方法院檢察署檢察官偵查起訴。
    理  由
一、按「除簡式審判程序、簡易程序及第三百七十六條第一款、
    第二款所列之罪之案件外，第一審應行合議審判。」，刑事
    訴訟法第二百八十四條之一定有明文；本件被告甲○○所犯
    係屬刑事訴訟法第三百七十六條第一款所列之罪，爰依法行
    獨任審判。又本件有關以下所引用被告以外之人於審判外之
    言詞或書面陳述，而不符合刑事訴訟法第一百五十九條之一
    至第一百五十九條之四之規定者，業經公訴人及被告於本院
    審理時明示同意作為證據，且均經本院於審理時當庭直接提
    示而為合法之調查，公訴人及被告均未於言詞辯論終結前聲
    明異議，本院審酌前開證據作成或取得之狀況，並無非法或
    不當取證之情事，且亦無顯不可信之情況，故認為適當而均
    得以作為證據，是前開證據依刑事訴訟法第一百五十九條之
    五之規定，均具有證據能力，先予敘明。
二、訊據被告對於上揭事實坦承不諱，經查：（一）被告於本件
    車禍發生時，領有普通小型車駕駛執照一節，已據本院勘驗
    被告之普通小型車駕駛執照正本一枚屬實，有本院九十六年
    六月二十二日訊問筆錄一份在卷可憑。（二）又告訴人乙○
    ○因上開車禍受有右足踝開放性骨折之傷害，亦有員生醫院
    出具之診斷證明書一紙在卷可稽。復按汽車行經無號誌之交
    岔路口時，應減速慢行，作隨時停車之準備，並應注意車前
    狀況，隨時採取必要之安全措施，道路交通安全規則第九十
    三條第一項第二款、第九十四條第三項分別定有明文；又按
    「汽車行駛至交岔路口，其行進、轉彎，應依下列規定：．
    ．．二、行至無號誌或號誌故障而無交通指揮人員指揮之交
　　岔路口，支線道車應暫停讓幹線道車先行。未設標誌、標線
  　或號誌劃分幹、支線道者，少線道車應暫停讓多線道先行；
    車道數相同時，轉彎車應暫停讓直行車先行；同為直行車或
    轉彎車者，左方車應暫停讓右方車先行。但在交通壅塞時，
    應於停止線前暫停與他方雙向車輛互為禮讓，交互輪流行駛
    。」，道路交通安全規則第一百零二條第一項第二款亦定有
    明文，被告駕車自應注意上開規定。而依當時天候晴、有照
    明設備、路面乾燥、無缺陷、無障礙物、視距良好等一切情
    狀，並無不能注意之情事（有道路交通事故調查報告表(一)、
    (二)各一份在卷可憑），竟疏未注意前方適有告訴人騎乘車牌
    號碼ＣＡ二─七六九號機車、沿著員集路由北往南方向前來
    之狀況，未停讓幹道車先行，即貿然以時速二十餘公里之速
    度左轉，乃不慎與告訴人騎乘之上開機車發生碰撞，使告訴
    人因此受有前揭傷害，被告自應負普通過失責任，且其上開
    過失與告訴人所受傷害間，具有相當因果關係。又雖告訴人
    騎乘機車亦疏未注意應減速慢行，作隨時停車之準備而與有
    過失，然此仍無解於被告過失責任之成立，且因告訴人係屬
    幹道車，具有優先路權，是被告應為肇事之主因，告訴人則
    為肇事之次因。本件經臺灣省彰化縣區車輛行車事故鑑定委
    員會鑑定之結果，亦同認：被告駕駛自小客車行至無號誌之
    交岔路口，支道車未停讓幹道車先行，為肇事主因；告訴人
    乙○○騎駛機車行經無號誌之交岔路口，且預見狀況，未減
    速慢行，作隨時停車之準備，為肇事次因，有該會九十六年
    九月十八日彰鑑字第０九六五六０二二０四號函附之鑑定意
    見書一份在卷可考。（三）此外，復有道路交通事故現場圖
    、彰化縣警察局道路交通事故肇事人自首情形紀錄表各一件
    及照片十幀在卷可佐，本件事證明確，被告前開普通過失傷
    害犯行洵足認定。
三、核被告所為，係犯刑法第二百八十四條第一項前段之普通過
    失傷害罪。又被告肇事後，於有偵查犯罪職權之機關或個人
    發覺其犯罪前，自動向前往現場處理車禍之員警坦承肇事而
    自首，且主動接受裁判一節，已據被告陳明在卷，並有彰化
    縣警察局道路交通事故肇事人自首情形紀錄表一份在卷可考
    ，爰依刑法第六十二條前段之自首規定，減輕其刑。爰審酌
    被告之素行、過失之程度為肇事之主因、告訴人乙○○所受
    傷害之程度及被告肇事後自首並坦承犯行，且曾支付告訴人
    乙○○修復機車之費用約新臺幣三萬元，惟尚未就民事賠償
    部分與告訴人乙○○達成和解之犯罪後態度等一切情狀，量
    處如主文所示之刑，並諭知易科罰金之折算標準，以資懲儆
    。而中華民國九十六年罪犯減刑條例已於九十六年七月四日
    公布，並自同年七月十六日生效施行，依上開條例第二條第
    一項第三款：「犯罪在中華民國九十六年四月二十四日以前
    者，除本條例另有規定外，依下列規定減刑：三、有期徒刑
    、拘役或罰金，減其刑期或金額二分之一。」之規定，被告
    所犯上開普通過失傷害罪，其犯罪時間在九十六年四月二十
    四日以前，且無上開條例所定不應減刑之情形，爰依該條例
    第二條第一項第三款、第四條、第七條、第九條之規定予以
    減刑，並諭知易科罰金之折算標準。
據上論斷，應依刑事訴訟法第二百九十九條第一項前段，刑法第
二百八十四條第一項前段、第六十二條前段、第四十一條第一項
前段，刑法施行法第一條之一第一項、第二項前段，中華民國九
十六年罪犯減刑條例第二條第一項第三款、第四條、第七條、第
九條，判決如主文。
本案經檢察官吳芙如到庭執行職務
中    華    民    國  九十六  年    十    月  二十六  日
                    交通法庭    法  官  李雅俐
以上正本證明與原本無異。
如不服本判決，應於判決送達後10日內，向本院（切勿逕送臺灣
高等法院臺中分院）提出上訴狀，上訴書狀應「敘述具體上訴理
由」，並按他造當事人之人數附繕本。
告訴人或被害人對於判決如有不服具備理由請求檢察官上訴者，
其上訴期間之計算係以檢察官收受判決正本之日期為準。
中    華    民    國  九十六  年    十    月  二十六  日
                                書記官  陳秀娟
附錄論罪科刑法條：
刑法第二百八十四條第一項：
因過失傷害人者，處六月以下有期徒刑、拘役或五百元以下罰金
，致重傷者，處一年以下有期徒刑、拘役或五百元以下罰金。
